【裁判字號】    99,婚,524
【裁判日期】    990722
【裁判案由】    離婚
【裁判全文】
臺灣板橋地方法院民事判決               99年度婚字第524號
原      告  乙○○
被      告  甲○○
上列當事人間離婚事件，本院於民國九十九年七月八日言詞辯論
終結，判決如下：
    主  文
准原告與被告離婚。
訴訟費用由被告負擔。
    事實及理由
一、原告起訴主張略以：兩造於民國64年6 月7 日結婚，並育有
    成年子女。惟兩造相處不睦，時常因細故發生爭執，近6 年
    來，更因經營補習班之財務問題，被告向地下錢莊借貸，被
    告經常要求原告代其償債，致兩造關係益形惡化，被告常至
    原告經營之補習班，於要錢未果時，即以「變態」、「男人
    婆」、「十大惡女」、「內神通外鬼」等語辱罵原告，97年
    6 月5 日8 時50分許，在臺北縣板橋市○○街126 號住處，
    兩造復因財務問題發生爭執，原告持手機欲將兩造爭執過程
    錄音，被告竟將原告之手機奪下並猛摔於地面，致手機毀損
    不堪使用，嗣被告見原告欲拾起該手機繼續錄音，即用手拉
    扯原告之頭髮，並進而與原告發生肢體衝突，致原告受有頭
    部外傷、頭皮挫傷及左肩挫傷之傷害，案經檢察官起訴，並
    經鈞院以97年度簡字第6289號判處被告罰金新臺幣5000元及
    拘役20日確定。且兩造自97年6 月5 日起即未再同居，夫妻
    有名無實，已無感情基礎，難以繼續維持婚姻關係，為此依
    據民法第1052條第1 項第3 款規定的事由，及有同法第2 項
    有前項以外重大事由，難以維持婚姻，如其中一項有理由，
    即請求判決離婚。聲明：請准兩造離婚，訴訟費用由被告負
    擔。並請求傳訊證人丙○○及丁○○為證。
二、被告則以：兩造婚後常起爭執，都是為了錢才吵，原告將補
    習班頂讓給人，是內神通外鬼，我要求原告去告林姓股東，
    原告竟不幫我的忙。我有去向地下錢莊借錢，原告也代為清
    償了一部分，但我還有欠很多債，原告每個月沒有給我三萬
    元，我要求原告開支票支援我還債，原告也不肯，補習班是
    原告弄垮的。兩造於97年6 月5 日8 時50分許，在住處確曾
    因財務問題發生爭執，但否認對原告有傷害之行為，兩造自
    該日起即未再同居。被告有罵原告「內神通外鬼」及「惡毒
    的女人」，至於有沒有罵「變態」，則不記得了等語置辯。
    聲明：原告之訴駁回，訴訟費用由原告負擔。
三、經查：
  (一)兩造係夫妻關係，現婚姻關係存續中，有本院依職權調取之
    兩造個人基本資料查詢結果附卷可稽。
  (二)原告主張兩造婚後相處不睦，時常因細故發生爭執，近6年
    來，更因經營補習班之財務問題，被告向地下錢莊借貸，被
    告經常要求原告代其償債，致兩造關係益形惡化，被告常至
    原告經營之補習班，於要錢未果時，即以「變態」、「男人
    婆」、「十大惡女」、「內神通外鬼」、「惡毒女人」等語
    辱罵原告，97年6 月5 日8 時50分許，在臺北縣板橋市○○
    街126 號住處，兩造復因財務問題發生爭執，原告持手機欲
    將兩造爭執過程錄音，被告竟將原告之手機奪下並猛摔於地
    面，致手機毀損不堪使用。嗣被告見原告欲拾起該手機繼續
    錄音，即用手拉扯原告之頭髮，並進而與原告發生肢體衝突
    ，致原告受有頭部外傷、頭皮挫傷及左肩挫傷之傷害，案經
    檢察官起訴，並經本院以97年度簡字第6289號判處被告罰金
    新臺幣5000元及拘役20日確定之事實，已據原告陳述在卷，
    被告雖否認有何傷害之行為，惟自承有罵原告「內神通外鬼
    」及「惡毒女人」等語，且被告上開辱罵原告之行為，並經
    證人丙○○、丁○○到庭證述明確，而被告於97年6 月5日
    毀損及傷害之行為，復經本院以97年度簡字第6289號簡易處
    刑判決被告毀損部分罰金新臺幣5000元，傷害部分處拘役20
    日，經被告上訴後，經本院以97年度簡上字第1094號判決駁
    回確定，此經本院調取該卷宗核閱無訛，被告所辯不足採信
    ，原告主張被告對其有上開辱罵、毀損及傷害之行為，堪信
    為真。又兩造自97年6 月5 日起即未同居，為兩造所不爭執
    ，並經證人丙○○、丁○○證述屬實，此部分亦堪信為真實
    。
四、按有民法第1052條第1 項以外之重大事由，難以維持婚姻者
    ，夫妻之一方得請求離婚。但其事由應由夫妻之一方負責者
    ，僅他方得請求離婚。民法第1052條第2 項定有明文。其目
    的在使夫妻請求裁判離婚之事由較富彈性。是夫妻間發生足
    使婚姻難以維持之重大事由者，雖不符合該條第1 項所列各
    款情形，亦無不准依該法條第2 項訴請離婚之理，最高法院
    86年3 月4 日86年度第2 次民事庭會議決議可資參照。但其
    事由應由夫妻一方負責者，僅他方得請求離婚，是其所採者
    為消極破綻主義精神，而非積極破綻主義。因此，若夫妻雙
    方均為有責時，則應衡量比較雙方之有責程度，而許責任較
    輕之一方向應負主要責任之他方請求離婚，如雙方之有責程
    度相同，則雙方均得請求離婚，以符公平，且符合民法第10
    52第2 項規定之立法目的。最高法院94年度台上字第115 號
    、95年度台上字第1450號著有判決可參。復按婚姻係以夫妻
    之共同生活為目的，配偶應互相協力保持共同生活之圓滿、
    安全及幸福，因而夫妻應相互尊重以增進情感和諧及誠摯之
    相處，此為維持婚姻之基礎，若此基礎不復存在，致夫妻無
    法共同生活，無復合可能者，即應認有難以維持婚姻之重大
    事由存在。惟夫妻無法共同生活，長相廝守，其原因如性格
    、處事態度、交友情形、對於教養之態度等諸端，無法細究
    ，婚姻破綻之發生，往往無法偏執一端即可歸責於何者。惟
    查：本件兩造婚後，常因財務問題爭執，被告因向原告要錢
    未果，則以上開言語辱罵原告，並於97年6 月5 日對原告有
    毀損及傷害之行為，且自該日起兩造即未同居，迄今已逾2
    年，夫妻有名無實；又兩造於開庭審理時，互不相讓，針鋒
    相對，毫無顧及夫妻之情份，顯無修好之意願，婚姻已發生
    嚴重破綻，客觀上已因上情而足以破壞婚姻共同生活，而達
    於難以繼續維持婚姻之重大事由，且此情形之發生，係可歸
    責於兩造之原因，然以被告之可歸責原因較重，是揆諸上揭
    法條規定，原告據以訴請判決離婚，依法即無不合，應予准
    許。至原告另以被告有民法第1052條第1 項第3 款規定的事
    由，請求准予離婚云云，惟被告之行徑既使原告有民法第10
    52條第2 項之事由而得依法訴請離婚，而原告復已表明就所
    主張離婚之事由，只要其中之一項有理由，即請求本院加以
    判決准予離婚，依上所述，原告請求與被告離婚，既為有理
    由，本院即無庸就此部分為審酌，附此敘明。
五、本件事證已臻明確，兩造其餘攻擊防禦或舉證，經核與本件
    判決結果均不生影響，爰不一一論列。
六、結論：本件原告之訴，為有理由，依民事訴訟法第78條，判
    決如主文。
中    華    民    國    99    年    7     月    22    日
                     家事法庭  法  官  林錫凱
以上正本係照原本作成。
如對本判決上訴，須於判決送達後20日之不變期間內，向本院提
出上訴狀。如委任律師提起上訴者，應一併繳納上訴審裁判費。
中    華    民    國    99    年    7     月    22    日
                               書記官  王波君

司法院資訊處製作；財團法人民間司法改革基金會備份。
